臺灣高等法院臺中分院民事判決
110年度上易字第194號
上  訴  人  蕭惠謙  
                     送達代收人  尤詩嘉  住○○市○區○                       ○○道0段0號00樓之0
訴訟代理人  陳頂新律師
複 代理 人  陳相懿律師
被 上訴 人  林佑冠  


訴訟代理人  陳貞宜律師
上列當事人間請求侵權行為損害賠償事件，上訴人對於民國110
年1月15日臺灣臺中地方法院109年度訴字第2121號第一審判決提
起上訴，本院於110年7月28日言詞辯論終結，判決如下：
    主  文
上訴駁回。
第二審訴訟費用由上訴人負擔。
    事實及理由
壹、程序方面：
一、按訴訟標的對於共同訴訟之各人必須合一確定者，共同訴訟
    人中一人之行為有利益於共同訴訟人者，其效力及於全體；
    不利益者，對於全體不生效力，民事訴訟法第56條第1項第1
    款定有明文。又按連帶債務人中之一人，受確定判決，而其
    判決非基於該債務人個人之關係者，為他債務人之利益，亦
    生效力，民法第275條定有明文。故債權人以各連帶債務人
    為共同被告提起給付之訴，被告一人提出非基於其個人關係
    之抗辯有理由者，對於被告各人始屬必須合一確定(最高法
    院101年度台上字第720號判決意旨參照)。
二、查原審判命上訴人乙○○與原審共同被告甲○○（以下合稱乙○○
    等2人，或逕稱其姓名)應依侵權行為損害賠償法律關係，連
    帶給付被上訴人新臺幣（下同）50萬元，及自民國109年7月
    19日起至清償日止，按年息5%計算之利息(下稱50萬元本息)
    。嗣經乙○○基於非個人關係之抗辯提起上訴，經本院認定為
    無理由，而駁回其上訴（詳如後述），則其上訴效力不及於
    甲○○，自無須將甲○○併列為上訴人，合先敘明。
貳、實體方面： 
一、被上訴人主張：
    被上訴人與甲○○於105年8月5日結婚，婚姻關係尚存續中
　　。詎乙○○明知甲○○為有配偶之人，竟於109年間與甲○
　　○發生親密外遇行為，並拍攝牽手、共眠、接吻及依偎等親
　　密照片留念，復使用LINE通訊軟體與甲○○聯繫調情，其間
　　更發生3次性行為。乙○○前揭行為，已侵害被上訴人之配
　　偶權，致被上訴人精神上受有相當痛苦。爰依民法第184條
　　第1項前段、第185條第1項前段、第195條第1項前段、第3項
　　規定，請求乙○○應給付50萬元本息【被上訴人於原審起訴
　　請求乙○○等2人應連帶給付90萬元本息，經原審為乙○○
　　等2人應連帶給付50萬元本息之判決，乙○○就其敗訴50萬
　　元本息部分不服，全部提起上訴；被上訴人與甲○○就其敗
　　訴部分則未據聲明不服，已告確定而未繫屬於本院，下不贅
　　敘】。
二、乙○○則以：　
　　乙○○前往甲○○從事陪酒工作之特種營業場所消費，因此相識
    ，兩人僅存消費關係而已，甲○○因乙○○之消費行為獲有金錢
    利益，乙○○自無侵害被上訴人配偶權之意。被上訴人所提原
    證三之對話及原證七、八之合照，均以不正當方法自甲○○手
    機截取而來，應無證據能力。又被上訴人所提偷情風險網頁
    瀏覽紀錄資料未必截取自甲○○手機，且甲○○亦有可能為隱藏
    自身與非特定客戶間較為親密之行為而查找相關資料，仍難
    證明乙○○等2人有不正當交往關係。被上訴人早已知悉且未
    反對甲○○從事陪酒工作，是縱認乙○○侵害其配偶權，應具有
    得被害人許諾之阻卻違法事由。況被上訴人索賠慰撫金數額
    過高，應予酌減等語，資為抗辯。
三、兩造之聲明：
  ㈠乙○○之上訴聲明：
　⒈原判決不利於乙○○部分廢棄。
　⒉上開廢棄部分，被上訴人於第一審之訴及假執行之聲請均駁
　　回。 
  ㈡被上訴人之答辯聲明：
　　上訴駁回
四、兩造不爭執事項(部分用語及編排順序依卷證文義略作調整 
     )：
  ㈠被上訴人與甲○○於105年8月5日結婚，婚姻關係仍存續中
　　(見原審卷第23頁、本院卷第73頁)。
　㈡乙○○等2人間曾以LINE為原證三、被上證一所示內容之對
　　話(見原審卷第31-33、61頁、本院卷第99-101頁)。
  ㈢乙○○與被上訴人之男性友人間曾以手機為原證六所示內容
　　之對話(見原審卷第97-105、136頁)。
  ㈣乙○○等2人間曾拍攝原證七、八之合照（見原審卷第000-
　　000、136頁）。
  ㈤乙○○知悉甲○○已婚前與之發生1次性行為，知悉後則有2
　　次性行為(見原審卷第225頁)。
五、兩造爭執事項(部分用語及編排順序依卷證文義略作調整  )
    ：
  ㈠原證三之對話及原證七、八之合照，有無證據能力？
  ㈡乙○○有無侵害被上訴人配偶權之行為？
  ㈢被上訴人依民法第184條第1項前段、第185條第1項前段、第
    195條第1項前段、第3項規定，請求乙○○給付50萬元本息
    ，有無理由？
六、本院之判斷： 
  ㈠關於有無證據能力之爭點：
  ⒈按訴訟權之保障與隱私權之保護，兩者發生衝突時，如因侵
    害隱私權而取得之證據，法院應否以欠缺證據能力，予以排
    除問題，於民刑事訴訟程序應分別以觀，異其審查標準。又
    民事訴訟程序，係對立兩造立於公平地位，於法院審理時就
    私權為攻擊防禦，證據取得與提出，原無不對等情事，自無
    公權力運作侵害人權之弊，是證據能力審查密度，允宜較為
    寬鬆，非有重大不法情事，不宜任意以證據能力欠缺為由，
    而援引證據排除法則予以排除。尤以侵害配偶權事件，被害
    人家庭圓滿期待權、配偶身分法益及為實現其權利保護之證
    明權，與被指侵害配偶權者之隱私權、通訊自由及肖像權等
    權利間恆有衝突。實體法上既承認夫妻於婚姻關係存續中有
    家庭圓滿期待權、配偶身分法益，然衡諸社會現實情況，妨
    害他人婚姻權益之不法行為，常以隱秘方式行之，並因隱私
    權、住居權受法律保護之故，被害人舉證極其不易。是以，
    不法行為人之隱私權與被害人之訴訟權發生衝突時，兩者間
    應為一定程度之調整，並應容許一定程度之不貞蒐證權。準
    此，以侵害隱私權之方式而取得之證據，應視證據之取得，
    是否符合比例原則以定，而非概予排除。
  ⒉查被上訴人所提原證三之對話及原證七、八之合照，固然 從
    甲○○手機截取而來，惟參以被上訴人蒐集此等證物，其目的
    在於證明甲○○有無婚外情，以悍衛其配偶權，且乙○○復未能
    舉證證明被上訴人有何使用強暴、脅迫或其他不正當方法取
    得情形，自難謂與比例原則有何不符之處，經權衡雙方隱私
    權與配偶身分法益衝突等因素，本院因此肯認原證三之對話
    及原證七、八之合照，均具有證據能力。是以，乙○○猶否認
    其證據能力，應非可採。
　㈡關於有無侵害配偶權之爭點：
  ⒈按婚姻係以夫妻之共同生活為其目的，配偶應互相協力保持
    其共同生活之圓滿安全及幸福，而夫妻互守誠實，係為確保
    其共同生活之圓滿安全及幸福之必要條件，故應解為配偶因
    婚姻契約而互負誠實之義務，配偶之一方行為不誠實，破壞
    共同生活之圓滿安全及幸福者，即為違反因婚姻契約之義務
    而侵害他方之權利（最高法院55年台上第2053號判例要旨參
    照）。準此，可知侵害配偶權之行為，並不以配偶之一方與
    他人通姦為限，倘夫妻任一方與他人間存有逾越結交普通朋
    友等一般社交行為之不正常往來關係，且其行為已逾社會一
    般通念所能容忍之範圍，並破壞婚姻共同生活之圓滿安全及
    幸福之程度，即足當之。經查：
　⑴乙○○並不否認曾與甲○○拍攝原證七、八所示親吻、牽 手、依
    偎、共眠等親密照片留念，由此觀之，難謂乙○○等2人與熱
    戀中男女朋友有若何差異，其等互動情節，更與甲○○從事陪
    酒工作內容全然無關，足見乙○○辯稱雙方僅止於消費關係，
    且無侵害配偶權之意云云，應屬事後卸責之詞，不足採信。
　⑵乙○○亦不否認曾與甲○○為原證三及被上證一所示內容之對話
    ，觀諸其等對話內容，雙方迭以「老公」、「老婆」相稱，
    除傾訴愛慕及相見嫌晚各情外，更互許終身意旨，此由甲○○
    對乙○○訴說：「老公，我想再聽一次，說你會娶我，和我一
    輩子這樣過」等語；及乙○○對甲○○提及：「老婆，我會娶妳
    ，讓妳當我的跟屁蟲，一輩子都會陪在我身邊，每天都像這
    樣開心過。我愛妳...我在想妳...我都不知道對妳的愛為什
    麼會如此...真的希望我們都還未婚，妳嫁的是我，不知道
    有多好」等語(見原審卷第31-33頁)；暨乙○○於被上訴人起
    訴後仍迭向甲○○傾訴愛意：「總之我會想妳...一直都會想
    妳...跟妳的過去沒那麼容易忘，我也很想再見妳...我真的
    愛妳...我覺得我跟妳之間沒有辦法分的開，還是對不起撕
    裂了妳生活的一切，我會更加倍的去愛妳，我也沒辦法不去
    想妳，我愛妳...」等語(見本院卷第99-101頁)，至為明灼
    。以上互動情節，經核與甲○○從事陪酒工作內容均無關聯，
    益見乙○○辯稱雙方僅止於消費關係，亦無侵害配偶權之意云
    云，應屬嗣後推卸之詞，不足採信。
　⑶乙○○自承於知悉甲○○係有配偶之人後，仍與之發生2次性行為
    ，此等舉措顯屬非一般社會通念下之配偶所能容忍之侵害配
    偶權之行為，殆無疑義。
　⑷至於乙○○雖辯稱被上訴人知悉或允許甲○○從事陪酒工作，本
    件具有被害人許諾之阻却違法事由云云，然此為被上訴人所
    否認，且乙○○始終未能舉證以實其說，自難逕採。況且，縱
    認被上訴人已知或曾同意甲○○從事陪酒工作，惟甲○○以LINE
    與異性客人調情之親密互動，或進一步與異性客人發生親密
    或性交行為，均非陪酒工作內容之範疇。準此，益徵乙○○此
    部分抗辯，顯與常情不符，不足採信。
　⒉從而，乙○○與甲○○前揭不正交往行為及性行為，均已逾越一
    般正常男女來往情誼，並逾越社交分際，足以影響民法所保
    障家庭共同生活之互信基礎，並破壞夫妻共同生活之圓滿、
    安全及幸福，揆諸前揭說明，自係不法侵害被上訴人基於配
    偶及婚姻關係之身分法益，而達情節重大之程度。是以，被
    上訴人主張乙○○所為，已侵害其配偶權，洵屬有據，堪予採
    認。乙○○反此抗辯，應非可採。
　㈢關於應否負損害賠償責任之爭點：
  ⒈按「因故意或過失，不法侵害他人之權利者，負損害賠償責
    任」、「數人共同不法侵害他人之權利者，連帶負損害賠償
    責任」、「不法侵害他人之身體、健康、名譽、自由、信用
    、隱私、貞操，或不法侵害其他人格法益而情節重大者，被
    害人雖非財產上之損害，亦得請求賠償相當之金額。....前
    2項規定，於不法侵害他人基於父、母、子、女或配偶關係
    之身分法益而情節重大者，準用之」，民法第184條第1項前
    段、第185條第1項前段、第195條第1項前段、第3項分別定
    有明文。查乙○○既有與甲○○共同侵害被上訴人之配偶權行為
    ，則被上訴人依前開規定，請求乙○○賠償非財產上損害即精
    神慰撫金，自無不合。
  ⒉次按慰藉金（慰撫金）之賠償須以人格權遭遇侵害，使精神
    上受有痛苦為必要，其核給之標準固與財產上損害之計算不
    同，然非不可斟酌雙方身分資力與加害程度，及其他各種情
    形核定相當之數額（最高法院51年台上字第223號判例要旨
    參照）。查乙○○既有前揭侵害配偶權之侵權行為，被上訴人
    主張其因乙○○所為，致精神上感到相當痛苦，應屬可採。爰
    審酌被上訴人學歷高中畢業，原從事貨車司機工作，月入約
    3萬3,000元，現待業中，名下無不動產；乙○○學歷高中畢業
    ，經營飲茶業，月入約5萬元，名下有不動產與汽車，業據
    兩造陳明在卷（見原審卷第209-211頁、本院卷第60頁），
    並有經濟部商工登記公示資料、戶籍資料（見原審卷第37、
    113-117頁），與稅務電子閘門財產所得調件明細表附卷可
    稽(置於原審卷證物袋內)，及乙○○侵害配偶權之手段及方法
    ，暨被上訴人所受精神上痛苦程度等一切情狀，因認被上訴
    人請求乙○○賠償精神慰撫金50萬元，核無不當，應予准許。
    乙○○辯稱此金額過高云云，應非可採。
七、綜上所述，被上訴人依民法第184條第1項前段、第185條第1
    項前段、第195條第1項前段、第3項規定，請求乙○○應給付5
    0萬元本息，洵屬有據，應予准許。從而原審為乙○○敗訴之
    判決，並無不合。乙○○仍執陳詞，指摘原判決此部分不當，
    求予廢棄改判，為無理由，應駁回其上訴。
八、本件事證已臻明確，兩造其餘之攻擊或防禦方法及所用之證
    據，經本院斟酌後，認為均不足以影響本判決之結果，爰不
    逐一論列，併此敘明。
九、據上論結，本件上訴為無理由，依民事訴訟法第449條第1項
    、第78條，判決如主文。
中　　華　　民　　國　　110 　年　　8 　　月　　18　　日
    　　      民事第二庭  審判長 法　官  楊 國 精
　　　　　　　　　　　　         法　官  李 立 傑
      　　　　　　　　　　       法  官  陳 正 禧       
正本係照原本作成。             
不得上訴。
                                 書記官  陳 三 軫   
     
中　　華　　民　　國　　110 　年　　8 　　月　　18　　日